【裁判字號】    97,重訴,257
【裁判日期】    970722
【裁判案由】    給付貨款
【裁判全文】
臺灣臺中地方法院民事判決             97年度重訴字第257號
原      告  台灣高可利斯實業股份有限公司
法定代理人  乙○○
訴訟代理人  蔡晉祐律師
被      告  皇廷營造股份有限公司
法定代理人  甲○○
上列當事人間給付貨款事件，本院於民國97年7月8日言詞辯論終
結，判決如下：
    主      文
被告應給付原告新台幣陸佰柒拾陸萬零參佰元，其中新台幣伍佰
柒拾柒萬肆仟肆佰肆拾捌元，按附表所示利息起算日起至清償日
止，按年息百分之六計算利息，其中新台幣玖拾捌萬伍仟捌佰伍
拾貳元，自民國九十七年六月二十八日起至清償日止，按年息百
分之五計算利息。
訴訟費用由被告負擔。
本判決於原告以新台幣貳佰貳拾伍萬參仟元為被告供擔保後，得
假執行。
    事      實
甲、原告方面：
  一、聲明：除供假執行擔保金額外，如主文第1項所示。
  二、陳述：
    （一）被告因承作中部科學工業園區單身及有眷宿舍新建統
          包工程（下稱系爭工程）向原告購買磁磚材料，兩造
          並於96年5月間簽訂系爭契約。原告依被告之訂購而
          如數交付磁磚商品，詎被告因財務週轉失靈，造成給
          付貨款之支票退票未兌現，被告積欠貨款明細如下：
          1. 民國96年9月間之第1期請款，貨款金額計新台幣
          （下同）2,257, 868元，被告簽發票面金額2,144,94
          5元支票支付，其已兌現。餘112,923元充作保留款。
          。2.96年10月15日之第2期請款，貨款金額計1,940,4
          00元，被告簽發票面金額1,843,380元支票支付，其
          已兌現餘97,020元充作保留款。3.96年10月17日之第
          3期請款，貨款金額計1,610,128元，被告僅簽發票面
          金額1,180,392元支票支付，惟經退票未兌現。餘429
          ,736 元充作保留款。4.96年11月7日之第4期請款，
          貨款金額計2,940,840元 (計算式：1,610,280元+1,3
          30,560元＝2,940,840元)，被告簽發票面金額2,793,
          798元支票支付，惟經退票未兌現，餘147,042元充作
          保留款。5.96年11月29日之第5期請款，貨款金額計
          1,895,040元，被告簽發票面金額1,800,258元支票支
          付，惟經退票未兌現，餘94,782元充作保留款。6.96
          年7月20日因被告施做實品屋，計向原告購料貨款104
          ,349 元，前經原告開立發票請款，惟被告遲未付款
          。
    （二）綜上所述，被告積欠原告貨款6,760,300元，其中已
          簽發之支票而未兌現5,774,448元；餘未交付，亦未
          簽發票據985,852元。被告因財務困難無法付款，原
          告屢次催促仍無法受償，爰依票據及買賣契約等法律
          關係請求。
  三、證據：提出契約書、請款單、出貨通知單、統一發票、支
      票及退票理由單、股份有限公司變更登記表及戶籍謄本等
      件為證。
乙、被告方面：
    被告未於言詞辯論期日到場，亦未提出準備書狀作何聲明或
    陳述。
    理      由
壹、程序事項：
  一、被告受合法通知，未於言詞辯論期日到場，核無民事訴訟
      法第386條各款所列情形，爰依原告之聲請，由其一造辯
      論而為判決。
  二、按訴狀送達後，原告不得將原訴變更或追加他訴。但擴張
      或減縮應受判決事項之聲明者，不在此限，民事訴訟法第
      255條第1項第3款定有明文。本件原告起訴日即97年6月2
      日請求被告給付6,760,270元，其中5,774,448元部分自附
      表所示利息起算日起至清償日止，按年息6%計算利息，其
      中985,822元自本訴狀繕本送達翌日起至清償日止，按年
      息5%計算利息。原告嗣於本院97年7月8日言詞辯論期日變
      更其請求為被告應給付原告6,760,300元，其中5,774,448
      元自附表所示利息起算日起至清償日止，按年息6%計算利
      息，985,852元自本訴狀繕本送達翌日起至清償日止，按
      年息5%計算利息，僅屬擴張應受判決事項之聲明，自無不
      合，應予准許，先予敘明。
貳、實體事項：
  一、原告起訴主張被告積欠貨款，其簽發支票未兌現者有5,77
      4,448元，餘未交付，亦未簽發之票據有985,852元，計6,
      760,300元，被告因財務困難無法付款，原告屢次催促，
      仍無法受償。準此，原告為此爰依票據及買賣契約等法律
      關係，提起本件訴訟等語。
  二、按票據上簽名者，依票上所載之文義負責；發票人應照支
      票文義擔保支票之支付；執票人向支票債務人行使追索權
      時，得請求自為付款提示日起之利息，如無約定利率者，
      依年利六釐計算。票據法第5條第1項、第126條及第133條
      分別定有明文。原告主張被告因承作系爭工程而向其購買
      磁磚材料，被告為此交付其簽發如附表所示面額計5,774,
      448元之支票3張，詎屆期均未兌現等事實。業據原告提出
      契約書、請款單、出貨通知單、統一發票、支票及退票理
      由單等件為證，經核與原告所述情節相符。被告經合法通
      知，未於言詞辯論期日到場爭執，復不提出書狀答辯以供
      本院斟酌，應認為原告主張之上開事實，堪信為真正。揆
      諸前揭說明，原告本於票據之法律關係，請求被告給付票
      款5,774,448元及如附表所示之各提示日期起至清償日止
      ，按年息6%計算之利息，為有理由，應予准許。
  三、按買賣者，謂當事人約定一方移轉財產權於他方，他方支
      付價金之契約；當事人就標的物及其價金互相同意時，買
      賣契約即為成立。而買受人對於出賣人，有交付約定價金
      及受領標的物之義務。民法第345條及第367條分別定有明
      文。原告主張被告因承作系爭工程而向原告購買磁磚材料
      ，兩造並簽訂系爭契約。原告依約如數交付磁磚商品等事
      實。業據原告提出契約書、請款單、出貨通知單及統一發
      票等件為證，經核與原告所述情節相符。被告經合法通知
      ，未於言詞辯論期日到場爭執，復不提出書狀答辯以供本
      院斟酌，應認為原告主張之上開事實，堪信為真正。
  四、本院審查兩造間簽訂系爭契約，可知被告為買受人（即甲
      方）、原告為出買人（即乙方）、工程項目（系爭契約第
      3 條）、工程總價（系爭契約第4條）、請款辦法（系爭
      契約第5條）、交貨期限、逾期責任（系爭契約第6條）及
      材料變更、材料卸貨（系爭契約第7條、第8條）等事項均
      有明定，此有契約書附卷可證。準此，兩造對於系爭契約
      之價金與標的物，業經意思表示合致，是系爭契約有效成
      立。是被告依據買賣契約之法律關係，應負買受人之義務
      。從而，原告依據買賣之法律關係，基於出賣人之身分，
      請求被告給付原告之買賣價金985,852元及自起訴狀繕本
      送達翌日即97年6月28日起至清償日止，按年息5%計算之
      利息，為有理由，應予准許。
  五、綜上所論，原告依票據及買賣等法律關係，請求被告應給
      付原告6,760,300元，其中已簽發之支票而未兌現之金額
      5,774,448元，按附表所示利息起算日起至清償日止，按
      年息6%計算利息；餘被告未交付，亦未簽發票據之金額98
      5,852元，自97年6月28日起至清償日止，按年息5%計算利
      息，即屬正當，應予准許。
  六、原告陳明願供擔保請求宣告假執行，核無不合，爰酌定相
      當擔保金額，予以准許。
據上論結：本件原告之訴為有理由，依民事訴訟法第385條第1項
前段、第78條、第390條第2項判決如主文。
中    華    民    國    97    年    7     月    22    日
                  民事第三庭    法  官  林洲富
以上正本係照原本作成。
如對本判決上訴，須於判決送達後20日內向本院提出上訴狀。
中    華    民    國    97    年    7     月    22    日
                                書記官  柳寶倫
附表：
┌───┬────┬────┬─────┬──────┐
│發票日│付款人  │票號    │  面 額   │提示日暨利息│
│      │        │        │（新台幣）│起算日      │
├───┼────┼────┼─────┼──────┤
│97年1 │台灣土地│0000000 │1,180,392 │97年1月15日 │
│月15日│銀行南台│        │          │            │
│      │中分行  │        │          │            │
├───┼────┼────┼─────┼──────┤
│97年1 │台灣土地│0000000 │2,793,798 │97年1月15日 │
│月15日│銀行南台│        │          │            │
│      │中分行  │        │          │            │
├───┼────┼────┼─────┼──────┤
│97年3 │台灣土地│0000000 │1,800,258 │97年3月17日 │
│月15日│銀行南台│        │          │            │
│      │中分行  │        │          │            │
└───┴────┴────┴─────┴──────┘


司法院資訊處製作；財團法人民間司法改革基金會備份。
